臺北高等行政法院裁定　　　　　　　　　　　　　　　九十一年度訴字第三一一號
　　原　　　告　甲○○
　　被　　　告　勞工保險局
　　代　表　人　廖碧英總經理.
右當事人間因勞保事件，原告不服行政院勞工委員會中華民國九十年十一月二十二日
台九十勞訴字第○○一○三三七號訴願決定，提起行政訴訟，本院裁定如左：
    主  文
原告之訴駁回。
訴訟費用由原告負擔。
    理  由
一、按被保險人對勞工保險局有關殘廢給付事項之核定發生爭議時，以經過合法之申
    請審議及訴願程序為前提要件，始得提起行政訴訟，其未經過審議、訴願程序，
    遽行提起行政訴訟，自非法之所許，此觀勞工保險爭議事項審議辦法第三條、訴
    願法第一條及行政訴訟法第四條之規定甚明。
二、本件原告因勞保事件，具狀提起行政訴訟，主張略以：被保險人李添舜為原告之
    配偶，於民國（下同）八十九年一月二十五日申請殘廢給付，經被告以八十九年
    四月五日八九保給字第六○二七七○三號核定否准所請給付。原告不服，申請審
    議，經勞工保險監理委員會以九十年二月五日（八九）保監審字第五八○九號（
    原告誤繕為第五○八九號）審定書不予受理，於九十年二月二十八日依法提起訴
    願，經行政院勞工委員會九十年十一月二十二日台九十勞訴字第○○一○三三七
    號（原告誤繕為九十年十一月二十三日台九十勞訴字第○○一三三七號）訴願決
    定書為訴願不受理。李君於八十八年一月三十日由中山醫院初診，診斷並檢查確
    定為鼻咽口腔癌，後經多家醫院繼續治療至八十九年一月十五日認殘，雖差十五
    天即滿一年，但李君病況已符合勞工保險條例第五十三條第一項規定治療終止後
    ，永久診斷殘廢者。依台中總醫院診斷並開立兩份殘廢診斷書，應按殘廢表第三
    十八項第二等級給付，另依勞工保險條例第五十五條第三款規定有殘廢等級項目
    第一至第十四項殘廢者應按最高再升一等級給與之。被告應按第一等級殘廢核准
    給付。原告為李君之配偶，依民法第一千一百三十八條為法定繼承人，李君生前
    請領殘廢給付自然由配偶來繼承，已無民法第六條之限制。依勞工保險爭議審議
    辦法第三條第二項規定，申請審議事件因遲誤前項不予受理時，如原核定確有違
    法或不當者，被告或其上級機關得依職權命令變更或撤銷。李君亦符勞工保險條
    例第三十條之時效規定云云。
三、經查：
（一）按勞工保險爭議審議應於接到勞保局核定通知文件之翌日起六十日內，填具申
      請書向勞工保險監理委員會申請審議，勞工保險爭議事項審議辦法第三條第一
      項所明定。若逾越六十日之不變期間而申請審議，自為法所不許。本件被保險
      人即原告之配偶李添舜因勞保事件，檢具向被告申請殘廢給付，經被告以八十
      九年四月五日八九保給字第六○二七七○三號函否准在案，該函並於八十九年
      四月十日送達李添舜，因李添舜已於同年一月二十八日死亡，由其配偶即原告
      收受，此為原告所不爭執，並有原告之勞工保險爭議事項審議申請書中「申請
      人收到核定函日期」欄之記載可按，計其六十日之申請審議期間扣除在途期間
      四日後，應於八十九年六月十三日屆滿，則原告遲至八十九年九月十四日始向
      勞工保險監理委員會申請審議，有其提出之申請函上收文戳可按，其申請審議
      已逾上開法定不變期間，揆諸首開說明，自為法所不許。勞工保險監理委員會
      九十年二月五日（八九）保監審字第五八○九號審定書以其申請審議逾期，從
      程序上予以駁回，核無不合。
（二）次按「人之權利能力，始於出生，終於死亡。」、「自然人、法人、非法人之
      團體或其他行政處分之相對人及利害關係人得提起訴願。」分別為民法第六條
      、訴願法第十八條所明定，本件被保險人李添舜業於八十九年一月二十八日死
      亡，有卷附李添舜之死亡證明書可稽，即已無權利能力，自非得提起訴願之主
      體。原告復於九十年三月八日以李添舜之名義提起訴願，其訴願難謂合法，訴
      願決定以李添舜無權利能力，其提起訴願為不合法，從程序上予以駁回，揆諸
      首揭說明，即無不合。
（三）至原告所訴依勞工保險爭議審議辦法第三條第二項規定，申請審議事件因遲誤
      前項不予受理時，如原核定確有違法或不當者，被告或其上級機關得依職權命
      令變更或撤銷乙節，查勞工保險爭議審議辦法第三條第二項固規定申請審議事
      件因遲誤前項期間不予受理時，如原核定確屬違法或不當者，勞保局或其主管
      機關得依職權變更或撤銷之。惟此項規定係賦予原行政處分機關或其上級機關
      對於顯然違法或不當而已確定之行政處分，得本於行政監督功能，依職權予以
      撤銷或變更而已。如勞保局或其主管機關訴願決定機關如不認原行政處分有顯
      然違法或不當情事而決定駁回時，自無庸於審定書另說明不能適用該項之理由
      ，原告亦不得執審定書未適用該項為由提起行政訴訟。因此原告此部分主張，
      尚非可採。
（四）綜上所述，本件未經過合法之申請審議及訴願程序，依首開說明，原告起訴難
      認為合法，應予駁回。又本件訴訟既不合法，其實體上之主張及陳述，自無庸
      審酌，併此敘明。
據上論結，原告之訴為不合法，依行政訴訟法第一百零七條第一項第十款、第一百零
四條、民事訴訟法第九十五條、第七十八條，裁定如主文。
中　　華　　民　　國　　  九十一　　年　  　十   　　月　　二十九　　 　日
                 臺 北 高 等 行 政 法 院   第 五 庭
                                審 判 長 法  官  張瓊文
                                         法  官  帥嘉寶
                                         法  官  黃清光
右為正本係照原本作成。
如不服本裁定，應於送達後十日內向本院提出抗告狀（須按他造人數附繕本）。
中　　華　　民　　國　　  九十一　　年　  　十   　　月　　二十九　　 　日
                                         書記官  楊子鋒
